【裁判字號】    95,交上易,39
【裁判日期】    950227
【裁判案由】    過失致死
【裁判全文】
臺灣高等法院臺南分院刑事判決        95年度交上易字第39號
上  訴  人
即  被  告  乙○○
上列上訴人因過失致死案件，不服臺灣臺南地方法院94年度交訴
字第196號中華民國94年12月6日第一審判決（起訴案號：臺灣
臺南地方法院檢察署94年度偵字第9575號），提起上訴，本院判
決如下：
    主  文
上訴駁回。
    事  實
一、乙○○前於民國90年1 月12日因殺人案件，經最高法院以90
    年度臺上字第250號刑事判決判處有期徒刑5年確定，於90年
    2 月27日入獄服刑，嗣於93年1月6日因縮短刑期假釋出獄，
    並於94年7 月25日縮刑期滿，其考領有普通小型車駕駛執照
    ，於94年7月19日中午12時50分許前某時，駕駛車牌號碼347
    5-JH號自用小客車，沿臺南縣新化鎮○○路由北向南方向行
    駛，於當日12時50分許，行經該路127 巷口前，原應注意汽
    車在雙向2 車道行駛時，應在遵行車道內行駛；又駕駛人應
    注意車前狀況，並隨時採取必要之安全措施，而依當時天候
    晴、日間自然光線、柏油路面乾燥、無缺陷、無障礙物、視
    距良好、無號誌、路面劃有黃虛線之行車分向線、無劃分快
    慢車道等情形，又無不能注意之情事，為閃避行駛於右前方
    之車牌號碼均不詳機車及自小客車，竟疏於注意貿然跨越行
    車分向線，駛入對向車道，致撞及沿對向車道由蔡東雲所騎
    乘車牌號碼LCO-923 號重型機車，乙○○所駕駛上開小客車
    左前車頭與蔡東雲重型機車車頭正面相撞，除造成小客車左
    前車角凹破損、左後視鏡損壞、前擋風玻璃破損，機車車頭
    全毀外，蔡東雲並因此受有左側手、胸、腰、臀部撞擊傷合
    併撞擊傷合併複雜性骨折等傷害，雖送往行政院衛生署臺南
    醫院急救，然到院前已無生命徵象，於當日13時6 分許，因
    多發性損害合併失血性休克不治死亡。乙○○於肇事後，在
    未有偵查犯罪職務之機關或公務員發覺其為犯罪人前，即向
    處理本件車禍事故，尚不知肇事者為何人之臺南縣警察局新
    化分局員警莊泰平供承其肇事犯罪，自首並接受裁判。
二、案經臺灣臺南地方法院檢察署檢察官據報相驗，並經蔡東雲
    之配偶甲○○訴請臺灣臺南地方法院檢察署檢察官偵查起訴
    理  由
一、程序方面：
  (一)按除被告所犯為死刑、無期徒刑、最輕本刑為3 年以上有期
    徒刑之罪或高等法院管轄第一審案件者外，於法院行準備程
    序進行中，被告先就被訴事實為有罪之陳述時，審判長得告
    知被告簡式審判程序之旨，並聽取當事人、代理人、辯護人
    及輔佐人之意見後，裁定進行簡式審判程序，刑事訴訟法第
    273條之1第1項定有明文。本件被告乙○○所為係犯死刑、
    無期徒刑、最輕本刑為3年以上有期徒刑以外之罪，且就被
    訴事實為有罪之陳述，本院認為適宜進行簡式審判程序。
  (二)簡式審判程序之證據調查，不受刑事訴訟法第159條第1項、
    第161條之2、第161條之3、第163條之1及第164條至第170條
    規定之限制，亦為同法第273條之2所明文。是此，證人許禾
    旗於警詢中之陳述、道路交通事故現場圖、道路交通事故調
    查報告表(一)(二)表及臺南縣警察局新化分局道路交通事故肇事
    人自首情形紀錄表，本院自可採為證據，先此敘明。
二、認定犯罪事實所憑證據及理由：
  (一)上開犯罪事實，迭據被告於警詢、檢察官偵訊中及本院審理
    中自白不諱【參臺灣臺南地方法院檢察署94年度相字第1032
    號相驗卷（下稱上開相驗卷）第4頁至第7頁、第39頁，原審
    94年10月25日準備程序及94年11月15日審判期日筆錄】，核
    與目擊證人許禾旗於警詢中所證述情節大致相符（參上開相
    驗卷第11頁至第12頁），並有道路交通事故現場圖、道路交
    通事故調查報告表(一)、(二)、現場蒐證照片24幀附卷可佐（參
    上開相驗卷第13頁至第16頁、第26頁至第37頁），與被告供
    述內容互核無異，足認被告自白確與事實相符。
  (二)按汽車行駛時，駕駛人應注意車前狀況，並隨時採取必要之
    安全措施；汽車在雙向2 車道行駛時，均應在遵行車道內行
    駛，為道路交通安全規則第94第3項、第97條第1款所明文。
    另按行車分向線，係用以劃分路面成雙向車道，指示車輛駕
    駛人靠右行車，分向行駛；本標線為黃虛線，亦為道路交通
    標誌標線號誌設置規則第181 條第1項及第2項所規定。被告
    考領有普通小型車駕駛執照，有駕駛執照影本在卷可參（參
    上開相驗卷第22頁），對此規定自應有所知悉並確實遵守之
    。而依上開道路交通事故現場圖、調查報告表(一)(二)及現場蒐
    證照片所載，肇事路段為路中央劃有黃虛線，用以分隔對向
    車道，事故發生後，被害人機車倒在北向水溝內，機車車頭
    全毀，離道路邊緣約0.7 公尺處遺有被害人血跡，被告所駕
    前開小客車則停於新化鎮○○路行車分向線上，其左車頭、
    車尾分距北向道路邊緣各約2.8公尺及2.1公尺，而北向車道
    寬約為4.1 公尺；又該小客車左前車角破損、左後視鏡損壞
    、前擋風玻璃破損；事故發生後被告所駕駛上開自小客車散
    落物（如螺絲、左方向燈座、左後視鏡及碎片）大多掉落於
    被害人車道內，足認被告於事故發生前，除未注意車前狀況
    外，亦未能查覺被害人駕車行於對向車道上，逕逆向駛入來
    車道，顯有違反上開道路交通安全規則，未盡其注意義務，
    復依上開道路事故現場調查報告表(一)、(二)所載，肇事當時之
    天氣、光線、道路狀況、視距均屬良好，被告若稍加提高警
    覺應可以避免。是被告在當時主、客觀之情形下，顯無不能
    注意之情事，竟疏於注意及此，以致肇事致人死亡，其有應
    注意能注意而不注意之過失責任至明。
  (三)被害人確因本件行車事故受有左側手、胸、腰、臀部撞擊傷
    合併撞擊傷合併複雜性骨折等傷害，送醫急救時已無生命徵
    象，因多發性損傷合併失血性休克死亡，亦經臺灣臺南地方
    法院檢察署檢察官督同檢驗員相驗明確，有勘驗筆錄、相驗
    屍體證明書、驗斷書及相驗屍體照片13幀在卷足稽（參上開
    相驗卷第38頁、第41頁至第48頁、第52頁至第58頁），依據
    上述說明，被告過失行為與被害人死亡之結果具有相當因果
    關係。
  (四)綜上所述，本案事證明確，被告過失致死犯行，堪以認定。
三、核被告乙○○所為，係犯刑法第276條第1項之過失致人於死
    罪。被告於肇事後於警方尚不知何人犯罪前，即主動向前往
    處理之員警莊泰平坦承肇事，並接受裁判等情，有上揭臺南
    縣警察局新化分局道路交通事故肇事人自首情形附卷可稽（
    參上開相驗卷第18頁），符合刑法第62條前段規定之自首要
    件，依法應減輕其刑。原審以被告罪證明確，因予適用刑法
    第276條第1項、第62條前段，並審酌被告就本件交通事故過
    失情節實屬嚴重，並因此導致被害人死亡，對被害人家屬造
    成永無法彌補之傷痛，惟念被告犯後已與被害人家屬達成民
    事和解，有臺南縣新化鎮調解委員會94年度刑調字第338號
    調解筆錄在審卷可參，復考量其犯罪後自首、坦承犯行之態
    度等一切情狀，量處被告過失致人於死，處有期徒刑捌月。
    本院經核原判決認事用法俱無不合，且被害人家屬到院表示
    被告尚有尾款50萬元未付清（本院卷第21頁），又以陳情書
    對被告不付清尾款之態度表達不滿，此有陳情函附卷可稽（
    本院卷第26頁），本院認原審量刑亦稱妥適，被告上訴意旨
    ，以原判決量刑過重，指摘原判決不當，並無可取，為無理
    由，應予駁回。
據上論結，應依刑事訴訟法第368條，判決如主文。
本案經檢察官劉得鉦到庭執行職務。
中    華    民    國    95    年    2     月    27    日
                  刑事第六庭    審判長法  官  蔡崇義
                                      法  官  董武全
                                      法  官  侯明正
以上正本證明與原本無異。
不得上訴。
                                      書記官  李育儒
中    華    民    國    95    年    3     月    1     日
附錄法條：
刑法第276條第1項
因過失致人於死者，處2年以下有期徒刑、拘役或2,000元以下罰
金。


司法院資訊處製作；財團法人民間司法改革基金會備份。
